【裁判字號】    97,上訴,3493
【裁判日期】    971218
【裁判案由】    誣告
【裁判全文】
臺灣高等法院刑事判決                97年度上訴字第3493號
上  訴  人  臺灣士林地方法院檢察署檢察官
被      告  丁○○○
選任辯護人  邵良正律師
上列上訴人因被告誣告案件，不服台灣士林地方法院九十六年度
訴字第五九○號，中華民國九十七年五月三十日第一審判決（起
訴案號：台灣士林地方法院檢察署九十五年度偵續字第一三三號
），提起上訴，本院判決如下：
    主  文
上訴駁回。
    理  由
一、公訴意旨略以：被告丁○○○與告訴人乙○○均係台北縣汐
    止市○○街二○一巷「研究苑」社區住戶。被告因不滿告訴
    人向社區管理委員會檢舉其台北縣汐止市○○街二○一巷一
    ○六弄八十九號住家後方有毀損擋土牆情形，明知告訴人於
    民國九十四年八月二十日上午，與社區管理委員會副主委丙○○、法務副主委甲○○等人至上址會勘，係在其上址住處
    一樓大門外，未進入其住處一樓大門內，告訴人無因此拒絕
    被告之要求，而未離開被告之庭院，亦明知告訴人於同日上
    午十一時五十分許，在台北縣汐止市○○街二○一巷一○六
    弄七十三告訴人住處前，並未以「法律我比你懂，我要整死
    你」等語恐嚇，竟意圖使告訴人受刑事處分，於九十四年八
    月二十一日中午十二時二十分許，向台北縣政府警察局汐止
    分局承辦員警誣指告訴人有侵入住宅、恐嚇等犯行，並提出
    刑事告訴，嗣經台灣士林地方法院檢察署檢察官偵查後，以
    九十四年度偵字第一○一八四號為不起訴處分，因認被告丁○○○係涉犯刑法第一百六十九條第一項誣告罪嫌云云。
二、按犯罪事實應依證據認定之，無證據不得認定犯罪事實；不
    能證明被告犯罪者，應諭知無罪之判決；刑事訴訟法第一百
    五十四條第二項及第三百零一條第一項分別定有明文。所謂
    認定犯罪事實之證據，係指足以認定被告確有犯罪行為之積
    極證據而言，該項證據自須適合於被告犯罪事實之認定，始
    得採為斷罪資料，如未能發現相當證據，或證據不足以證明
    ，自不能以推測或擬制之方法，以為裁判之基礎。又告訴人
    之指訴係以使被告受刑事訴追為目的，是其陳述是否與事實
    相符，仍應調查其他證據以資審認。而刑法上誣告罪之成立
    ，在主觀方面，固須申告者有使人受刑事或懲戒處分之意思
    ，在客觀方面，尤須所虛構之事實足使被誣告人有受刑事或
    懲戒處分之危險，若申告他人有不法行為，而其行為在刑法
    上並非構成犯罪，則被誣告者既不因此而有受刑事訴追之虞
    ，即難論申告者以誣告之罪。誣告罪以意圖他人受刑事或懲
    戒處分為要件之一，若其所虛構之事實，在法律上不生刑事
    或懲戒處分之問題，即難論以誣告之罪（最高法院二十年上
    字第一七○○號、四十四年台上字第六五三號判例可參）。
三、公訴意旨認被告涉有誣告罪嫌，無非以上揭事實，業據告訴
    人於偵查中之指述綦詳，證人何月華於偵查中證述告訴人並
    未於住處以「法律我比你懂，我要整死你」等語恐嚇被告等
    語在卷，復佐以證人甲○○、丙○○於九十四年度偵字第一
    ○一八四號案件警詢、偵查中證述告訴人參與會勘時，係在
    被告住處一樓大門外，並未進入被告住處一樓大門等情，另
    告訴人未於上開時地，以「法律我比你懂，我要整死你」等
    語恐嚇被告之事實，並有錄影光碟一片、台灣士林地方法院
    檢察署檢查事務官勘驗筆錄附卷可考，而被告指述告訴人侵
    入住宅、恐嚇等事實，業經檢察官偵查後以九十四年度偵字
    第一○一八四號不起訴處分確定等證據資料，為其主要論據
    。
四、證據能力部分：
  (一)證人丙○○、甲○○、戊○○於檢察官偵訊時供述之證據能
    力：
    證人丙○○、甲○○、戊○○於偵查中向檢察官所為之陳述
    ，屬被告以外之人於審判外所為之陳述，為傳聞證據，惟現
    階段刑事訴訟法規定檢察官代表國家偵查犯罪、實施公訴，
    依法其有訊問被告、證人及鑑定人之權，證人、鑑定人且須
    具結，而實務運作時，檢察官偵查中向被告以外之人所取得
    之陳述，原則上均能遵守法律規定，不致違法取供，是以，
    刑事訴訟法於九十二年二月六日修正時，即為兼顧理論與實
    務，以該法第一百五十九條之一第二項規定，除顯有不可信
    之情況者外，得為證據。查證人丙○○、甲○○、戊○○於
    偵查時，以證人之身分陳述，經告以具結義務及偽證處罰後
    ，於命朗讀結文後具結，係於負擔偽證罪之處罰心理下證述
    ，並以具結擔保其供述之真實性，又無受其他不當外力干擾
    之情形，是其等於偵查所為之供述，依刑事訴訟法第一百五
    十九條之一第二項規定，得為本案之證據，且經本院於審判
    期日依法進行證據之調查、辯論，當事人於訴訟上程序權利
    ，已受保障。
  (二)證人戊○○、何月華、告訴人於檢察事務官偵訊時供述及證
    人丙○○、甲○○於警詢時供述之證據能力：
    按被告以外之人於審判外之言詞或書面陳述，除法律有規定
    者外，不得作為證據，刑事訴訟法第一百五十九條定有明文
    。查證人戊○○、何月華、告訴人於檢察事務官偵訊時之供
    述及證人丙○○、甲○○於警詢時之供述，固為審判外之陳
    述而屬傳聞證據，且不符刑事訴訟法第一百五十九條之三規
    定，惟證人何月華、告訴人、丙○○於原審審理時，證人戊○○、甲○○於本院審理時，以證人身分到庭實施交互詰問
    ，其等具結立於證人之地位而為陳述，並使檢察官、被告及
    其辯護人就本案件有詰問證人戊○○、何月華、丙○○、甲○○及告訴人現在與先前陳述瑕疵之機會，踐行保障被告對
    於證人戊○○、何月華、丙○○、甲○○及告訴人之正當詰
    問權，證人丙○○、甲○○於警詢之供述及證人戊○○、何
    月華及告訴人於檢察事務官詢問時之供述，瑕疵即經補正，
    自得作為其等於審判期日所為證言之補強。
  (三)傳聞法則乃對於被告以外之人於審判外之言詞或書面陳述，
    亦即針對被告以外之人於審判外以言詞或書面所為之供述證
    據而為之規範。告訴人提出之事發過程錄影光碟，該錄影內
    容係傳達拍攝時現場情況，透過影像所傳達的情形與拍攝當
    時現場情形，在內容上的一致性，是透過科學、機械之方式
    ，對於所拍攝內容所為忠實且正確之紀錄，錄影影像並不存
    在人對現實情形的知覺、記憶所經常發生的表現錯誤，是認
    錄影光碟之性質係非供述證據，則無傳聞法則之適用；而且
    是告訴人錄影行為所取得之證據，非國家偵查機關取得證據
    之行為，錄製之目的，係為蒐集被告是否竊佔公用擋土牆、
    破壞擋土牆而涉及公共危險之證據，以保護自身權益，尚無
    不法，故縱未被告同意，無刑事訴訟第一百五十八條之四規
    定之證據能力應予以排除之法則適用。於九十六年十月十九
    日偵查時，經檢察官指揮檢察事務官播放勘驗及於九十七年
    五月日原審審理時當庭播放勘驗告訴人於偵查時提出之錄影
    光碟，於九十七年九月一日本院準備程序當庭播放勘驗告訴
    人於本案上訴時提出之錄影光碟，被告雖主張告訴人提出之
    錄影光碟，非當日全部經過情形，惟對於畫面出現之內容，
    係當日發生之過程一部分，並不爭執（九十七年五月一日原
    審審判筆錄，原審卷第二一八頁；九十七年九月一日本院準
    備程序筆錄），可知該段錄影畫面無經偽造、變造之情形，
    自應有證據能力。
五、訊據被告否認有誣告犯行，辯稱：「當天他們有進來…他們
    進來我家十多分鐘，我們有發生爭吵，告訴人提的錄影帶的
    （錄製）時間只有四分鐘，顯然不實…」（九十七年九月一
    日本院準備程序筆錄第二頁）、「…我只是將當天的事情陳
    述出來…」（九十七年十一月二十七日本院審判筆錄第十頁
    ）等語。經查：
  (一)被告與告訴人均係台北縣汐止市○○街二○一巷「研究苑」
    社區住戶，分別居住在二○一巷一○六弄八十九號及二○巷
    一○六弄七十三號，九十四年八月二十日上午，「研究苑」
    社區管理副主委丙○○，因告訴人檢舉被告住宅擋土牆問題
    可能影響住戶安全，會同「研究苑」社區法務副主委甲○○
    、告訴人及證人何月華夫妻，一同前往告訴人住處會勘等情
    ，已據告訴人、證人丙○○、甲○○、何月華陳明在卷；被
    告則於九十四年八月二十一日中午十二時二十分許，前往台
    北縣政府警察局汐止分局橫科派出所報案，指訴：「…九十
    四年八月二十日十一時三十分許，發現我的鄰居乙○○未經
    我的同意進到我住宅範圍內的庭院，其並未經過我的同意任
    意拍攝我個人及住宅影像…他是跟我說，他要檢舉我破壞擋
    土牆，竊盜公有財產…其亦跟我說『法律我比你懂，我要整
    死你』等…我要對乙○○提無故侵入住宅、恐嚇及侵犯他人
    肖像權告訴…」等語，控告告訴人等情，已據被告自承不諱
    ，並經受理報案之橫科派出所警員即證人魏溫良於九十七年
    五月一日原審審理時證述屬實（原審卷第二○七頁至第二○
    八頁），被告對告訴人乙○○提出上開侵入住宅、恐嚇告訴
    之事實，應可認定。
  (二)被告對告訴人所提前揭告訴案件，固經台灣士林地方法院檢
    察署檢察官以犯罪嫌疑不足，於九十四年十二月七日以九十
    四年度偵字第一○一八四號為不起訴處分確定一節，亦有上
    述偵查案件卷宗影本及不起訴處分書可稽，惟細譯上開不起
    訴處分理由，無非綜合被告、告訴人、證人甲○○、丙○○
    等人之供證及錄影光碟內容等證據資料，研判認告訴人被訴
    恐嚇、侵入住宅等罪嫌不能證明，因而對告訴人為不起訴處
    分，然並未併就被告指訴如何具體不實有所指摘，申言之，
    檢察官僅係無法形成被告指訴之犯罪事實存在之心證，並非
    指被告所述必然不實，於法殊不得執此即反面推論被告所為
    之指訴必屬明知為虛偽，即遽認被告該當於誣告之罪名。
  (三)而據證人丙○○於警詢、偵查證述：「…當時我沒有主意乙○○是否有進入丁○○○住宅所屬範圍之庭院，但是我有聽
    到丁○○○跟唐明輝說『這裡是我的私人地方，沒有經過我
    的允許，不能進來』…二人（被告及告訴人）一見面就發生
    口角…」（九十四年九月一日警詢筆錄，九十四年度偵字第
    一○一八四號卷第十一頁、第十二頁）、「…告訴人住所位
    於巷底；該處一條死巷…當天我們三人去找告訴人時，一開
    始是站在門外空地談，後來我有進入門內看其住所旁之擋土
    牆，甲○○亦有跟著我進去看，至於被告有無一起進去我不
    知道，當天我與甲○○是一同請被告（即本案告訴人）至現
    場指明檢舉部分為何，當時告訴人有主張未經允許，被告（
    即本案告訴人）不得擅自進入，但我無法確定被告當時有無
    進入大門…」（九十四年十一月十日偵查筆錄，同前偵查卷
    第三十八頁），及證人甲○○於警詢、偵查證述：「…當時
    我比乙○○早進入前去察看是否有破壞擋土牆…我不清楚乙○○是否有進入，且我有聽到丁○○○告知乙○○不意他進
    入丁○○○所屬之住宅範圍內…當丁○○○出言制止後，乙○○仍然繼續拍攝，也沒有離開其所屬住宅範圍庭院…丁○○○制止乙○○拍攝後約三分鐘左右，乙○○才停止拍攝，
    從進入到離去，前後約三十分鐘左右…」（九十四年九月一
    日警詢筆錄，同前偵查卷第十五頁、第十六頁）、「當日我
    陪同本社區管理副主委丙○○同往察看，我們先去找被告，
    再同到…告訴人住所，抵達丁○○○住所時，告訴人剛好出
    來，告訴人即向我們解釋擋土牆之事，當時我們三人均站在
    大門外，被告（本案告訴人）就拿攝影機要拍攝，結果就和
    告訴人（即本案被告）起爭執，告訴人要求被告不要拍，後
    來我和丙○○先離開，之後發生何事，我們即不清楚…當時
    被告和告訴人爭執三至五分鐘，後來我們就先離開，被告亦
    自行離開，與我們到另一個…疑似違建地點碰面…」（九十
    四年十一月十日偵查筆錄，同前偵查卷第三十七頁、第三十
    八頁）等語，告訴人於九十七年五月一日原審審理時亦坦承
    於案發當時有與證人丙○○、甲○○同至被告住處會勘擋土
    牆毀損一事，會勘時有攜帶攝影機從頭至尾拍攝等語（原審
    卷第二十一頁、第二十二頁、第二十四頁），然依告訴人、
    證人丙○○、甲○○上開證述之情節以觀，僅可認定告訴人
    確實有與證人丙○○、甲○○同至被告住處會勘，及證人丙○○、甲○○均有進入被告住處庭院內查看擋土牆，並聽聞
    被告出言制止告訴人進入其庭院之事實，惟尚難以上開證人
    丙○○、甲○○等於現場未及注意告訴人有無進入被告庭院
    之情節，即反指被告係憑空捏造而提出上開申告；何況證人
    甲○○於警詢、原審及本院審理時均證稱：「…當丁○○○
    出言制止後，乙○○仍然繼續拍攝，也沒有離開其所屬住宅
    範圍庭院…」（九十四年九月一日警詢筆錄，同前偵查卷第
    十五頁）、「…她出來嚇阻我們不可以進入他（她）的住宅
    ，叫乙○○停止拍攝…我們先去找乙○○，我、丙○○、乙○○一起去丁○○○家會勘…（有無人指引？）乙○○說有
    擋土牆，我問在什麼位置，乙○○告訴我帶我過去看…先會
    勘完以後在離開丁○○○的庭院…（當庭播放告訴人乙○○
    提出之光碟）我確實有走進他（她）的庭院看擋土牆，這點
    我可以確認，但乙○○是否把我們走進去那段剪掉我不清楚
    …我確定我當天有與丙○○進到庭院裡面，乙○○尾隨在我
    後面…」（九十七年五月一日原審審判筆錄，原審卷第二一
    三頁、第二一五頁、第二一六頁）、「（告訴人到底有無進
    入到被告房屋的圍牆內？）他有尾隨我進入被告的庭院裡面
    …（被告係何時向告訴人說，你給我出去？）告訴人尾隨我
    之後…（進去多久的時間，被告要告訴人出去？）時間我不
    記得。大約三至五分鐘…（當時為何進入被告的圍牆內？）
    我們要去看她們擋土牆的事情，是因為丙○○先生約我一同
    前往…為何唐先生一塊來？）我與張先生一同到唐先生的住
    處，因為唐先生提出擋土牆的問題。我們先找唐先生，所以
    唐先生有必要與我們一同前往…」（九十七年十一月二十七
    日本院審判筆錄第四頁、第五頁）等語，證人丙○○於本院
    審理亦證述：「…（被告有無對告訴人表示，你給我出去等
    語？）有聽到…（她為何說這話？）我是在朱先生前面，朱
    先生在我後面，我沒有回頭看，所以不知道唐先生站立的位
    置…我們一開始三人在庭院門口會合，我走進庭院三公尺，
    我想在一分鐘以內，被告就說這話…」（本院同日審判筆錄
    第六頁）等語，再參酌當日告訴人會勘返家後，被告與其女
    兒即證人戊○○前往告訴人住處庭院外，與告訴人理論之對
    話，被告對告訴人表示：「你沒有權…我主委…你會勘照我
    家，照我私有土地」、「那你找里長跟警察到我家會勘，不
    是你私人到我家」，告訴人回答：「依照公寓大廈管理法，
    管委會跟委員及區分所有權人，我們有這個責任」、「錯，
    你去看公寓大廈管理法」，有原審九十七年五月一日審理時
    勘驗錄影光碟之勘驗筆錄可稽（原審卷第二三八頁），則被
    告指稱告訴人與丙○○、甲○○進入其庭院，告訴人並以攝
    影機拍攝庭院設備及個人影像等事實，即難認全屬虛構。
  (四)雖告訴人之配偶即證人何月華於九十七年五月一日原審審理
    時證稱：「…（九十四年八月二十日上午十時三十分你有無
    到到被告家會勘？）有，是十一點半，我有去還有與丙○○
    、甲○○、乙○○還有丁○○○…我、丙○○、甲○○有，
    乙○○沒有他在外面攝影，丁○○○叫我們進去看我有進去
    …（丁○○○有去阻止乙○○攝影？）沒有。當時沒有任何
    人反對攝影也沒有人阻止…（你們三個有進到庭院妳先生為
    何沒有一起進到庭院拍？）他在外面就已經拍的很清楚不需
    要進去…（被告叫你們進去庭院？）…是，他叫我們進去看
    庭院的角落，我丙○○、甲○○有進去…（被告有無叫你們
    退出他們家庭院？）看一下我們自然出來，他沒有開口叫我
    們出去…（在被告家庭院有無與你或乙○○發生爭執？）沒
    有發生爭執，她一直叫乙○○去告二六二號，被告越講越激
    動，丙○○、甲○○提議離開這邊，我就說我們去四十四號
    ，我就與乙○○就去四十四號，丙○○、甲○○再離開…（
    依你的陳述，丁○○○不想讓你們來會勘，不然怎麼會要你
    們去告二六二號？）她有引導我們進去，一直叫乙○○去告
    二六二號，就是這樣越講越激動我們才說我們離開……我們
    在外面談了以後，被告指引我們進去…其實在外面可以看到
    了但我們走進去…錄影帶畫面是一剛開始的畫面，後來進去
    裡面那段也有拍，沒有提供是因為我們怕丙○○、甲○○他
    們與被告聯合起來誣陷我們，因我有在畫面裡面我怕被告會
    拿畫面內容來告我…」（原審卷第三十一頁至第三十三頁）
    等語，核與證人丙○○、甲○○前開所證述之情節存有矛盾
    ，是證人何月華有關告訴人未進入庭院，被告無要求告訴人
    離開及制止告訴人拍攝之說詞，顯有疑義。再者，告訴人雖
    提出其於九十四年八月二十日上午至被告住處會勘之錄影光
    碟，以證明告訴人當時未侵入告訴人庭院，於九十六年十月
    十九日偵查時，經檢察官指揮檢察事務官播放勘驗，及於九
    十七年五月日原審審理時當庭播放勘驗結果，錄影內容共分
    三部分，第一部分時間長度約一分鐘，內容為被告與證人何
    月華、證人丙○○、甲○○於被告住處前討論事情，拍攝之
    角度係從住宅庭院大門外往內掃視拍攝畫面，有該勘驗筆錄
    附卷可稽（同前偵卷第三十三頁、第三十四頁；原審卷第二
    三七頁），證人何月華亦證稱：「…錄影帶畫面是一剛開始
    的畫面，後來進去裡面那段也有拍，沒有提供是因為我們怕
    丙○○、甲○○他們與被告聯合起來誣陷我們，因我有在畫
    面裡面我怕被告會拿畫面內容來告我…」（原審卷第三十一
    頁至第三十三頁）等語，嗣告訴人提供所指當日全部拍攝過
    程之錄影光碟，請求檢察官上訴，於九十七年九月一日本院
    準備程序當庭播放勘驗，勘驗結果：「整個錄影過程四分鐘
    多，被告與兩名男子、一名女子在圍牆外對話，接著被告與
    該兩名男子、一名女子走進圍牆內看圍牆，拍攝現場過程之
    人，始終在圍牆外，現場被告與他人對話」，有勘驗筆錄可
    稽（本院卷第四十二頁反面），惟依證人甲○○所述：「丁○○○制止乙○○拍攝後約三分鐘左右，乙○○才停止拍攝
    ，從進入到離去，前後約三十分鐘左右…」（同前偵查卷第
    十五頁反面、第十六頁），告訴人於九十七年五月一日原審
    審理時亦供稱：「我家到丁○○○家，走路一分鐘就好，會
    勘十分鐘，再走步道到四十四號，但沒什麼好看就回家，約
    二十五分鐘…」（原審卷第二二八頁），足見告訴人提供之
    錄影畫面，非完整內容，自不得據此認定，當日會勘時告訴
    人沒有進入被告庭院內之情事，而為對被告不利之認定至明
    。
  (五)又九十四年八月二十日上午十一時三十分許，告訴人與社區
    管理委員會副主委丙○○、法務副主委甲○○等人至其住處
    庭院會勘後離去後，被告旋即偕女兒即證人戊○○前去告訴
    人住處，站在告訴人庭院外與告訴人理論責罵之情形，亦據
    被告、告訴人、證人何月華、被告女兒戊○○供明在卷；告
    訴人固提出被告與其女戊○○於九十四年八月二十日上午十
    一時五十分許，在其住處庭院外理論過程之錄影光碟，證明
    告訴人尚時未對被告恫嚇稱「法律我比你懂，我要整死你」
    等語，於九十六年十月十九日偵查時，經檢察官指揮檢察事
    務官播放勘驗，及於九十七年五月日原審審理時當庭播放勘
    驗結果，上述過程拍攝時間僅一分三十五秒，畫面係由住宅
    門前往外拍攝，鏡頭內有告訴人丁○○○及另1成年女子站
    在住宅前馬路上，錄影內容為：「Ａ：乙○○Ｂ：丁○○○
    Ｃ：唐妻  D ：曾女
    Ｂ：你出來你癟三啊
    Ａ：你家把公家的擋土牆…
    Ｃ：唉呦，你不要再講話了（對乙○○說）
    Ｄ：大男人躲在女人後面算什麼
    Ｂ：癟三
    Ｃ：繼續講，來
    Ｂ：癟三嘛
    Ａ：你這壞人，你假裝當主委，你損毀我們的行庫擋土牆二
        十七尺，我要到台北縣政府去檢舉你。
    Ｂ：好啊，我等你
    Ａ：除非你有後台
    Ｂ：我沒有後台
    Ａ：那你怎麼能到我家門口咆哮，我們跟副主委去…
    Ｂ：你沒有權喔
    Ｃ：要不要我找（張進全）來
    Ｂ：我主委在這邊，你要會勘照我家，照我私有土地
    Ａ：依照公寓大廈管理法，管委會跟委員跟區分所有權人我
        們有這個責任
    Ｂ：那你找里長跟警察到我家會勘，不是你私人到我家
    Ａ：錯，你去看公寓大廈管理法
    Ｂ：我看過了，你不用看，我也都讀很熟
    Ｄ：你不要躲在後面，一個證據都沒有空口講白話什麼意思
    Ｂ：我現在去警察局報案，叫里長來
    Ｃ：嚇死人了好可怕
    Ｂ：不用可怕，嚇死人囉」，有原審勘筆錄可稽（原審卷第
    二三七頁、第二三八頁），無被告所指告訴人對其稱：「法
    律我比你懂，我要整死你」之內容，惟當日被告與其女兒戊○○站在告訴人庭院門外十五至二十分鐘後始離去一節，已
    經證人戊○○陳明在卷（九十五年十一月二日偵查筆錄，九
    十五年度偵續字第一三三號卷第二十一頁），證人何月華亦
    證稱：「妳從何時開始對被告她們拍攝？）被告因為越講越
    難聽，我才拿攝影機對她拍攝…（拍攝時間有多長？）約三
    分鐘…」（九十六年二月五日偵查筆錄，同前偵續卷第六十
    五頁）、「…（你是否有把全部經過拍攝下來？）剛來的時
    候沒有…」（九十七年五月一日原審審判筆錄，原審卷第二
    二○頁）」（原審卷第二二八頁），顯然前揭錄影畫面，非
    被告與其女兒在告訴人庭院外之全部過程，亦不足憑為推認
    告訴人有無於時、地對被告表示：「法律我比你懂，我要整
    死你」等語之情事。
  (六)至於證人戊○○於九十五年四月二十日偵查時證稱：「…當
    天下午我們要去找乙○○前…有打電話邵良正律師…律師告
    訴我們…可以請乙○○銷毀拍攝到我們家的錄影光碟…我才
    和我媽媽一起到乙○○住處…我們是在他住處外面的馬路上
    …乙○○的太太一直拿Ｖ八拍我們，我們只是想要請他銷毀
    光碟…他的態度不是很好，兇的…說『我有錢有勢，也懂法
    律，要整死你很容易』…」（九十五年度偵字第四四八一號
    卷第五頁），嗣於九十五年十一月二日證稱：「（妳跟妳母
    親一起到告訴人住處，是上午還是下午？）大是中午，我們
    是在告訴人到我家拍攝之後，才一起到告訴人住處…告訴人
    的太太拿Ｖ八出來拍我們，我不太記得當時有聽到什麼，主
    要是我們要求他們銷毀在我們家拍攝的錄影畫面，後來唐先
    生說，他有錢有勢又懂法律要整死我們…」（九十五年十一
    月二日偵查筆錄，九十五年度偵續字第一三三號卷第二十頁
    ），對於九十四年八月二十日係何時前往告訴人住處，有下
    午及中午之出入，惟對於其與被告，係於告訴人前往其等住
    處庭院持Ｖ八拍攝離開後，其與被告一同前往告訴人住處，
    要求告訴人銷毀當日上午告訴人至其住處庭院拍攝之錄影畫
    面，及其等在告訴人住處前站立時，告訴人之配偶持Ｖ八拍
    攝等情節，則係一致，且於九十五年四月二十日偵訊，告訴
    人對證人戊○○所述前往其住處之時間提出質疑，經檢察官
    訊問：「你們（證人戊○○及被告）是上午，還是下午去乙○○家？）」（同前偵續卷第六頁），證人戊○○回答「約
    是中午…」（同前偵續卷第六頁），本院審酌當日偵訊時檢
    察官係以「當天下午是否有去乙○○住處外面？」，證人戊○○回：「有。跟我媽媽一起去。去找乙○○，當天下午我
    們要去…」等內容（同前偵續卷第五頁），顯然證人曾慶榆
    係因檢察官之問題，而陳述「當天下午…」，惟尚不得因證
    人戊○○此部分有出入，即認證人戊○○之證詞全盤不可採
    信，並進而認被告指稱告訴人對其稱：「…他的態度不是很
    好，兇的…說『我有錢有勢，也懂法律，要整死你很容易』
    …」係虛偽；何況，「法律我比你懂，我要整死你」，係指
    循法律程序應付，因人民有訴訟之權利，自不能謂加不法惡
    害於人，被告此部分指控之事實，並不該當刑法第三百零五
    條之恐嚇危害安全罪犯罪構成要件，告訴人於法律上不生刑
    罰之問題。易言之，縱令被告虛構此部分事實，告訴人亦不
    因此而受刑事處分。
六、綜上所述，檢察官所舉之各項證據，尚無從使本院產生被告
    明知不實虛捏遭告訴人侵入住宅、恐嚇之確信，且被告前往
    橫科派出所報案指控告訴人對其稱：「法律我比你懂，我要
    整死你」等語，並不足以使告訴人觸犯恐嚇罪；至被告告訴
    之前開案件，固經檢察官不起訴處分確定，但並無積極事證
    足認被告係完全出於虛構事實而誣告，被告所為核與誣告罪
    之成立要件尚不相當，此外又查無其他積極證據，足認被告
    有檢察官所指之誣告犯行，因不能證明被告犯罪，揆諸首揭
    說明，自應為被告無罪之諭知。
七、原審以不能證明被告犯罪為由，諭知其無罪之判決，並無不
    當。檢察官上訴以：「…證人乙○○（告訴人）已提供完整
    之錄影光碟…及其譯文附卷，內容顯示被告主動邀請證人等
    人入內勘查，且嗣後雙方和平離去，有證人提供錄影光碟，
    顯見證人甲○○所稱被告有嚇阻其等不入內等語不實，更足
    以證明係被告邀請證人入內勘查而無侵入住宅情事，竟仍虛
    構事實，其誣告犯行甚為明確。再者，被告於警詢所稱遭證
    人乙○○恐嚇時間，與其女兒作證時間兩者顯然不同，原審
    對於上開證據忽而未視，顯難認其妥適…原審判決，認事用
    法既有違誤…爰提起上訴，請將原判決撤銷，更為適當合法
    之判決…」等語，惟本件檢察官起訴所列證據及卷內訴訟資
    料，經本院逐一剖析，參互審酌，無從獲得有罪之心證，均
    如前述。檢察官上訴意旨，就原審採證再為爭執，所提之錄
    影光碟，仍非完整內容，自不得據此認定，當日會勘時告訴
    人沒有進入被告庭院內之情事，即執為對被告不利之認定，
    已詳如前述，本件上訴核無理由，自應予駁回。
據上論斷，應依刑事訴訟法第三百六十八條，判決如主文。
本案經檢察官劉異海到庭執行職務。
中    華    民    國    97    年    12    月    18    日
                  刑事第十三庭審判長法  官   曾德水
                                    法  官   趙文卿
                                    法  官   林婷立
以上正本證明與原本無異。
檢察官如不服本判決，應於收受送達後10日內向本院提出上訴書
狀，其未敘述上訴之理由者並得於提起上訴後10日內向本院補提
理由書（均須按他造當事人之人數附繕本）「切勿逕送上級法院
」。
                                    書記官   王增華
中    華    民    國    97    年    12    月    31    日


司法院資訊處製作；財團法人民間司法改革基金會備份。
